【裁判字號】    90,上易,1446
【裁判日期】    901022
【裁判案由】    詐欺
【裁判全文】
臺灣高等法院臺南分院刑事判決           九十年度上易字第一四四六號      Ｃ
      上  訴  人  臺灣臺南地方法院檢察署檢察官
      被      告  甲  ○  ○
右上訴人因被告詐欺案件，不服臺灣臺南地方法院九十年度易字第一二二七號中華民
國九十年七月三十日第一審判決（起訴案號：臺灣臺南地方法院檢察署九十年度偵緝
字第六二號），提起上訴，本院判決如左：
      主      文
原判決撤銷。
甲○○幫助詐欺，處有期徒刑柒月。
      事      實
一、甲○○明知年籍不詳綽號「小武」之成年男子收購郵局之存摺、印章及提款卡，
    係供詐欺犯罪之用，竟仍基於幫助之犯意，於民國八十八年十月十五日十五時許
    ，在台南市五期重劃區內某處，將其所申請之台南郵局第二十五支局第022284號
    帳戶之存摺、提款卡等物品，以新台幣（下同）三千元之代價交予年籍不詳綽號
    「小武」之男子，並容許「小武」使用上開帳戶。於八十九年四月八日，「小武
    」在自由時報刊登代辦「個人信貸」服務廣告，陳美伶見報後，隨即以報載電話
    與該集團不詳年籍「歐宜靜」及「張小姐」之人聯絡，對方佯稱應先支付保證金
    、簽約金等費用，方可辦妥貸款事宜，陳美伶不疑有他，乃於同年四月十二日匯
    款三萬五千元至甲○○上開郵局帳戶，嗣因該詐騙集團無法依約辦妥貸款，陳美
    伶始知受騙。
二、案經陳美伶訴由台南市警察局第五分局報請臺灣臺南地方法院檢察署檢察官偵查
    起訴。
      理      由
一、訊據被告甲○○坦承以三千元之代價，提供其所開設之郵局帳戶、存摺、印章及
    提款卡予「小武」使用等情不諱，惟矢口否認有何詐欺之犯行，並辯稱：伊是被
    騙的，伊不是共犯，存摺、提款卡都被小武拿走了作為逃稅用，小武準備給伊三
    千元，結果沒有給伊等語。惟查前揭事實業據告訴人陳美伶於警訊中指訴甚詳，
    並有匯款執據一紙在卷可按，且被告以獲取三千元之不法利益，將其郵局帳戶提
    供予不詳姓名人士使用，其對名下之郵局帳戶可能遭不法之徒作為犯罪使用，非
    無預見，況查一般人至郵局或銀行開設帳戶並非難事，亦無需支付任何代價，如
    非詐欺等不法目的，依常理並無隱匿自己使用帳戶之事實，而支付代價收購他人
    帳戶之必要，此乃一般國民之常識，更何況被告亦坦承「小武」使用帳戶，係為
    逃稅之用，其明知而仍提供郵局帳戶予綽號「小武」之男子，雖無具體事證被告
    有參與詐欺被害人財物，然其顯有幫助詐欺之不確定故意之犯意至明。從而被告
    所辯前情，核均屬畏罪避重就輕之飾詞，無足取。本件事證已臻明確，被告之犯
    行洵堪認定，應依法予以論科
二、查本件並無積極證據證明被告有積極參與不詳姓名綽號「小武」之成年男子，刊
    登辦理借款之廣告函，詐使有欲貸款之不特定被害人多次匯款行為，惟其明知係
    可能不法使用帳戶，而仍提供郵局帳戶予綽號「小武」之男子，然其顯有幫助詐
    欺之不確定故意之犯意至明。核被告所為，係犯刑法第三百三十九條第一項之詐
    欺罪之幫助犯。公訴人認係犯詐欺罪之共同正犯，尚有未洽。又被告係基於幫助
    犯意為之，為幫助犯，應依刑法第三十條第二項依正犯之刑減輕之。原審法院就
    以上各節疏未詳核，遽為無罪之諭知，容有未合，公訴人上訴指原判決此部分不
    當，應認為有理由，自應由本院將原判決予以撤銷改判。爰審酌被告正值青年，
    不求上進，竟貪圖微小不法利益，即出賣郵局帳號存摺，供不法之徒犯罪詐欺他
    人財物，造成被害人雪上加霜之窘境，且使警察機關追查真正幕後詐欺正犯憑添
    困擾，及其素行、犯罪動機、目的、方法、犯案期間長短、及犯後態度等一切情
    狀，量處有期徒刑七月，以資懲儆。
三、據上論斷，應依刑事訴訟法第三百六十九條第一項前段、第三百六十四條、第二
    百九十九條第一項前段，刑法第三百三十九第一項、第三十條第二項，判決如主
    文。
本案經檢察官王碧霞到庭執行職務。
中    華    民    國      九十      年      十      月      二十二      日
                                  臺灣高等法院臺南分院刑事第四庭
                                      審判長法官  陳    義    仲
                                            法官  徐    財    福
                                            法官  宋    明    蒼
右正本證明與原本無異。
不得上訴。
                                      法院書記官  余    素    美
中    華    民    國      九十      年      十      月     二十三       日
附錄法條：
刑法第三百三十九條第一項：意圖為自己或第三人不法之所有，以詐術使人將本人或
                          第三人之物交付者，處五年以下有期徒刑、拘役或科或
                          併科一千元以下罰金。


司法院資訊處製作；財團法人民間司法改革基金會備份。
